臺灣高等法院高雄分院民事判決　　　　　99年度重訴字第11號
原　　　告　江坤章
被　　　告　殷杰林
上列當事人間因殺人未遂案件，原告於刑事訴訟程序附帶提起民
事訴訟請求損害賠償，經本院刑事庭裁定移送（99年度附民字第
96號），本院於民國100 年6 月1 日言詞辯論終結，判決如下︰
    主  文
被告應給付原告新台幣陸拾玖萬陸仟零柒拾元，及自民國九十九
年七月一日起至清償日止，按年息百分之五計算之利息。
原告其餘之訴駁回。
訴訟費用由被告負擔十分之一，餘由原告負擔。
原告假執行之聲請駁回。
    事 實 及 理 由
一、原告主張：被告於民國98年8 月3 日晚上9 時許，因不明原
    因，搭載真實姓名年籍不詳，綽號「阿義」之成年男子前往
    高雄市鼓山區○○○路55號之3 處，趁伊甫丟完垃圾，毫無
    防備之際，先由「阿義」持自他處攜來之棍棒猛擊伊腹部，
    被告見伊已快不支倒地時，再拿起路旁之鐵製椅子甩擊伊腹
    部，致伊受有脾臟撕裂傷並腹內出血、身體多處擦傷及鈍挫
    傷（右肩7X2.5 公分、右背4X2 公分、左足踝6X5 公分擦傷
    ，右耳下5X1.5 公分破皮，右腰7X8 公分及左腳15X7.5公分
    淤青，右背10X6公分及右足跟6X2 公分發紅，左腳8.5X1.5
    公分擦傷），因此支出醫藥費新台幣（下同）134,360 元、
    交通費21,780元、看護費480,000 元、未能如期參加考試及
    收入損失4,451,100 元、雜費32,656元、及精神上之非財產
    損害131 萬元，合計6,429,896 元，爰依侵權行為之法律關
    係訴請被告如數賠償。並聲明：被告應給付原告6,429,896
    元，及自99年7 月1 日起至清償日止，按年息5%計算之利息
    ；願供擔保，請准宣告假執行。
二、被告則以：對刑事判決及原告檢附單據請求與上開傷害有關
    之醫藥費、交通費、雜費、住院期間之看護費及報名費損失
    均不爭執，惟原告請求之收入損失、與本件傷害無關之支出
    均無理由，精神慰撫金亦屬過高，伊現入監執行無力負擔等
    語置辯。並求為駁回原告之訴及假執行之聲請。
三、兩造不爭執事項：
  (一)被告於98年8 月3 日晚上9 時許，夥同綽號「阿義」之成年
    男子前往高雄市鼓山區○○○路55號之3 處，與「阿義」分
    持自他處攜來之棍棒及路旁之鐵製椅子猛擊原告腹部，原告
    因此受有脾臟撕裂傷並腹內出血、身體多處擦傷及鈍挫傷（
    右肩7X2.5 公分、右背4X2 公分、左足踝6X5 公分擦傷，右
    耳下5X1.5 公分破皮，右腰7X8 公分及左腳15X7.5公分淤青
    ，右背10X6公分及右足跟6X2 公分發紅，左腳8.5X1.5 公分
    擦傷）。被告因此涉犯傷害罪，經刑事法院判處有期徒刑2
    年確定。
  (二)原告因上開傷害自98年8 月4 日起至17日止，於長庚醫療財
    團法人高雄長庚紀念醫院（下稱長庚醫院）住院治療，住院
    14日需全日看護，每日看護費用2,000 元，合計28,000元。
  (三)原告無法如期參加考試，受有報名費損失1,100 元。
四、原告主張被告上開侵權行為之事實，為被告所不爭執，且有
    本院99年度上訴字第1321號刑事判決及長庚醫院出具之診斷
    證明書附卷可稽（本院卷第5 至10頁、64頁），堪信為真。
    按「因故意或過失，不法侵害他人之權利者，負損害賠償責
    任」、「不法侵害他人之身體或健康者，對於被害人因此喪
    失或減少勞動力或增加生活上之需要時，應負損害賠償責任
    」、「不法侵害他人之身體、健康、名譽、自由、信用、隱
    私、貞操，或不法侵害其他人格法益而情節重大者，被害人
    雖非財產上之損害，亦得請求賠償相當之金額」，民法第18
    4 條第1 項、第193 條第1 項、第195 條第1 項前段分別定
    有明文。從而，原告依上開規定，請求被告負損害賠償責任
    ，核無不合。茲就原告所得請求之各項賠償金額，分述如次
    ：
  (一)醫療費134,360 元部分：
  1.按保險制度，旨在保護被害人，非為減輕損害事故加害人之
    責任，保險給付請求權之發生，係以定有支付保險費之保險
    契約為基礎，因與侵權行所生之損害賠償請求權，並非出於
    同一原因，後者之損害賠償請求權，殊不因受領前者之保險
    給付而喪失，二者不生損益相抵之問題。是被害人縱已自保
    險人處受領保險給付，亦不因而失對加害人之損害賠償請求
    權。苟損害確係因該侵權行為而生，無論由保險人或被保險
    人支出費用，皆屬侵權行為人應對被害人賠償之範圍（最高
    法院94年度台上字第198 號判決、92年度台上字第12號參照
    ）。而全民健康保險法第82條保險人得行使代位權請求者係
    限於汽車交通事故、公共安全事故或其他重大之交通事故、
    公害或食品中毒事件，本件係被告故意傷害之事件，非全民
    健康保險法第82條保險人得行使代位權請求之範圍，自不應
    排除被保險人之侵權行為損害賠償請求權。是原告主張健保
    支付之醫療費用，仍得請求被告賠償，自屬有據。
  2.原告主張因治療本件傷害所需醫藥費134,360 元，業據提出
    醫療費用收據為證（臺灣高雄地方法院99年度附民字第255
    號卷第3 、5 、6 至9 頁），並經本院函詢其就診醫院即高
    雄市立聯合醫院及長庚醫院查明屬實，有上開醫院函文在卷
    可稽（本院卷第75、104 頁、118 至119 頁、121 頁及123
    頁），核屬必要之費用，復為被告所不爭，堪信為真。是原
    告請求之醫療費134,360 元，應予准許。
  (二)交通費21,780元部分：
    原告主張就醫期間支出計程車資及救護車費用，共21,780元
    ，然審核其提出之單據金額合計僅為19,360元（255 號附民
    卷第4 頁、本院卷第65至69頁、70至71頁、110 頁及143 頁
    ），且為被告所不爭，應予准許。逾此金額之請求，原告並
    未舉證以實其說，自難准許。
  (三)看護費480,000 元部分：原告主張自98年8 月3 日起至99年
    3 月31日支出看護費480,000 元，固據提出收據為證（本院
    卷第57頁），然為被告所否認，查原告98年8 月4 日至長庚
    醫院急診住院時脾臟撕裂傷並腹內出血，身體多處擦傷及鈍
    挫傷，經治療後於同年月17日出院，依其當時病情研判，住
    院期間需臥床休息，應由他人全日協助照料日常生活，出院
    後應無受人看護之必要，有長庚醫院99年12月28日長庚院高
    字第9B2723號函可稽（本院卷第116 頁），據此足認原告僅
    住院期間之14日須全日看護，看護費共28,000元，應予准許
    外，逾此範圍之請求，尚屬無據，不應准許。
  (四)未能如期參加考試及收入損失4,451,100 元部分：
  1.原告主張因受傷未能參加考試之報名費及手續費損失1,100
    元，確實與被告之侵權行為有關，被告並同意賠償，自應准
    許。
  2.原告復主張其於案發前，原經營電腦工作室，每月平均收入
    為51,000元，因受傷而無法繼續從事電腦系統設計維護工作
    ，所失利益4,450,000 元云云。惟按損害賠償，以被害人實
    際所受有損害為要件，並以實際所受損害為範圍（最高法院
    19年上字第2316號判例參照），則被害人得請求之損害，自
    應以實際所受之損害為限。原告所提出之真益電子股份有限
    公司及台堉管理資訊股份有限公司之在職證明書（本院卷第
    58至59頁），任職期間分別為73年間及80年12月30日起至82
    年8 月28日止，薪資單及入帳證明則為82年、87至88年間之
    薪資證明（本院卷第60至63頁），均無從憑以證明案發時原
    告之工作收入情形。原告復自陳其經營之電腦工作室並無登
    記，亦無勞保（本院卷第35頁），或營收證明，依其稅捐電
    子閘門之財產歸屬清單亦未顯示其有執行電腦系統設計及維
    修業務之所得資料，而從其提出參加98年度公務人員特種考
    試司法人員四等考試之入場證（255 號附民卷第10頁）觀之
    ，反益徵原告於被傷害之前，係準備參加國家公職人員考試
    之狀態。況原告傷勢復經長庚醫院評估應不影響其從事電腦
    系統設計暨維護等非勞力性質之工作（本院卷第116 頁）。
    而原告於100 年2 月21回診進行腹部電腦斷層檢查，亦無異
    狀，是其援引主治醫師劉瀚聰前於98年8 月4 日急診時之醫
    囑：「外傷乃動態性，目前未出現狀況，並不表示不會發生
    ，仍須密切觀察」、「可能併發症（脾臟栓塞後再度出血，
    脾臟栓塞後壞死產生膿瘍，腸子破裂或延遲性破裂及其他）
    清楚告知腹部急症手術因病情需要或變化，可能需併行腸造
    廔術」主張因本件侵權行為無法繼續從事電腦系統設計暨維
    護工作云云，難予採為其有利之認定。故原告就其因本件侵
    權行為受有每月收入損失50,000元，共計4,450,000 元乙節
    既無法舉證以實其說，則其此部分請求，難認屬實，無從准
    許。
  (五)雜費32,656元部分：
    原告主張支出購買醫療器材、營養補充品及文書影印費等共
    32,656元，固據提出單據為證（本院卷第145 至147 頁），
    然為被告所否認，經查，原告提出之雜費單據除其中「助行
    器1,800 元」、「血壓計3,000 元」、「鋁製拐杖650 元」
    、「鋁製後可拆輪椅4,800 元」、「便器椅2,000 元」及「
    撒隆巴斯1,000 元」等項共計13,250元堪認與本件傷害有關
    ，核屬必要費用外，其餘「亞培安素」、「若仙特補精」、
    「美國高單位維他命」，難認為必要費用，另閱卷影印費或
    屬訴訟費用之範圍，但絕非因被告傷害之舉所致之直接損害
    均不應准許。
  (六)非財產損害131 萬元部分：
    查原告因被告傷害行為受有脾臟撕裂傷並腹內出血、身體多
    處擦傷及鈍挫傷（右肩7X2.5 公分、右背4X2 公分、左足踝
    6X5 公分擦傷，右耳下5X1.5 公分破皮，右腰7X8 公分及左
    腳15X7.5公分淤青，右背10X6公分及右足跟6X2 公分發紅，
    左腳8.5X1.5 公分擦傷），身心俱受創痛，自不待言。又原
    告為研究所畢業，從事電腦系統工程師，曾經月收入5 萬元
    （本院卷第107 頁），有投資、股利所得數筆及汽車一部。
    被告國中畢業，工人，每月平均薪資為2 萬5,000 元，有汽
    車一部等情，有稅務電子閘門財產所得調件明細表可稽。本
    院審酌兩造之身分、地位、教育程度、經濟狀況，及原告因
    本件車禍精神上所受痛苦之程度等一切情狀，認原告請求精
    神慰撫金131 萬元，顯屬過高，應以50萬元為適當。
  (七)綜上，原告得請求賠償之金額為696,070 元（計算式：醫療
    費134,360 元＋交通費19,360元＋看護費28,000元＋報名費
    損失1,100 元＋雜費13,250元＋非財產上損害500,000 元＝
    696,070 元）。
五、綜上所述，原告依侵權行為之法律關係，請求被告給付696,
    070 元，及自99年7 月1 日起至清償日止，按年息5%計算之
    利息，為有理由，應予准許，逾此所為請求，為無理由，應
    予駁回。又本院所命給付，於宣判後即有執行力，無假執行
    之必要，其餘亦因訴之駁回而失所依附，不應准許，應併予
    駁回。兩造其餘攻防及證據，均審酌後認對本判決結果不生
    影響，爰不逐一論駁，附此敘明。
據上論結，本件原告之訴為一部有理由、一部無理由，依民事訴
訟法第79條，判決如主文。
中    華    民    國  100     年    6     月    22    日
                            民事第六庭
                                審判長法官  許明進
                                法      官  李炫德
                                法      官  蘇姿月
以上正本證明與原本無異。
原告如對本判決上訴，須於判決送達後20日內向本院提出上訴狀
，其未表明上訴理由者，應於上訴後20日內向本院提出上訴理由
書（均須按他造當事人之人數附繕本）。上訴時應提出委任律師
或具有律師資格之人之委任狀，並依附註條文規定辦理。如委任
律師提起上訴者，應一併繳納上訴審裁判費。
被告不得上訴。
中    華    民    國  100     年    6     月    22    日
                                書  記  官  鄭翠芬
附註：
民事訴訟法第466 條之1 ：
對於第二審判決上訴，上訴人應委任律師為訴訟代理人，但上訴
人或其法定代理人具有律師資格者，不在此限。
上訴人之配偶、三親等內之血親、二親等內之姻親，或上訴人為
法人、中央或地方機關時，其所屬專任人員具有律師資格並經法
院認適當者，亦得為第三審訴訟代理人。
第1 項但書及第2 項情形，應於提起上訴或委任時釋明之。